臺灣高等法院刑事判決　　　　　　　　　　　　　九十一年度交上易字第一八三號
　　上　訴　人
　　即　被　告　甲○○
右上訴人因過失傷害案件，不服臺灣板橋地方法院九十一年度交易字第一三七號，中
華民國九十一年四月三十日第一審判決（起訴案號：臺灣板橋地方法院檢察署九十年
度偵字第一三五一六號）提起上訴，本院判決如左：
    主  文
原判決撤銷。
甲○○因過失傷害人，處有期徒刑參月，如易科罰金，以參佰元折算壹日。
    事  實
一、甲○○於民國九十年一月二十八日凌晨，駕駛車號：Ｚ八─○三七九號自用小客
    車，沿臺北縣新莊市○○路七四號旁之無名巷往化成路方向行駛，同日凌晨零時
    二十分許，行至該無名巷與化成路交岔之無號誌路口，欲右轉進入化成路往南方
    向時，依據當時情形，本應注意車輛行至無號誌路口，支道線車應暫停讓幹道線
    車先行，又當時雖為天雨，但尚未達不能注意之程度，又無其他不能注意之情事
    ，竟疏未注意當時沿化成路由北往南方向騎乘車號ＮＵＴ─八七三號重型機車之
乙○○，未讓行駛於幹線道之乙○○先行，逕自右轉進入新莊市○○路，佔據化
    成路直行車行車路面，而駕駛車號八Ｂ─○一一七號自用小客車沿化成路由南往
    北方向行駛之丙○○因恐甲○○駕駛之汽車與之相撞，遂以遠光燈示警，甲○○
    欲煞停車輛，適乙○○騎乘機車亦因疏未注意車前狀況，隨時採取必要之安全措
    施，致煞避不及，撞及甲○○所駕駛之前揭車輛左前輪暨上方葉子板後，機車則
    往前滑行至丙○○駕駛之汽車底盤下方，為丙○○汽車拖行，乙○○則彈落於甲○○車左前方，因致乙○○受有骨盆骨折、右髖脫位、腹部損傷合併腹膜炎、出
    血性休克、升結腸及橫結腸漿膜層撕裂等之傷害。又甲○○肇事後，於犯罪尚未
    為有偵查犯罪職權之公務員發覺前，留在肇事現場，向到場處理警員自首而接受
    裁判。
二、案經被害人乙○○訴由臺北縣政府警察局（改制前之臺北縣警察局）新莊分局移
    由臺灣板橋地方法院檢察署檢察官偵查起訴。
    理  由
一、右揭事實，業據上訴人即被告甲○○於本院審理時坦承不諱，核與告訴人乙○○
    於警訊、偵查、原審及本院訊問時指述情節及證人丙○○於警訊及原審訊問時證
    述情形相符，並有道路交通事故調查報告表與現場照片附卷可稽，而告訴人乙○○受有上揭傷害，亦有診斷證明書一紙附卷可佐。又汽車行駛至無號誌之交岔路
    口，支線道車應暫停讓幹線道車先行，道路交通安全規則第一百零二條第一項第
    二款定有明文，被告於右揭時地駕駛車輛由支線道之無名巷口駛出右轉進入幹線
    道之化成路，未盡禮讓幹線道車行車者之優先路權，其應注意能注意而不注意上
    開規定，因致肇事，被告之駕車行為，自有過失。至公訴人認本案係轉彎車應讓
    直行車先行一節，查轉彎車應讓直行車所指者，應係指未劃分幹、支線或同為幹
    線道或支線道之優先路權順序，公訴就此，應係誤會。再者，證人丙○○於警訊
    時證稱：當時伊看見被告駕駛之車輛，感覺對方要轉彎便打遠燈，想示意對方在
    原地禮讓，但行經化成路七四號前時，乙○○騎乘機車便撞擊該自小客車等語；
    於原審訊問時證稱：「當時下雨，路不熟，看到被告車倒退倒車到巷子，我開到
    她旁邊時機車就已撞到她車左前輪，人往我這邊飛，機車滑到我車下，我車帶著
    機車往前滑，人飛過被告車頭掉到車前。我車與被告車距有兩大步（約一五○公
    分）。撞到後我下車看，我到被告車那邊看，人在車前，我表姐與我同車，打電
    話給警察，警察沒多久到場。警察畫草圖，將傷者送醫，後叫我們去派出所作筆
    錄。我在大老遠（有一、二百公尺）便有看到被告車，整條路只有我們三輛車」
    等語，而被告於原審訊問時亦供承：「（對鑑定報告有何意見？提示並告以要旨
    ）無意見，我轉彎出來時，可能沒有注意到‧‧‧」等語，且觀諸卷附照片、道
    路交通調查報告表顯示，並對照證人丙○○前述所陳，該路段視界寬廣，被告所
    駕駛之車輛與告訴人騎乘機車撞擊後停止點，係在原來被告行車正前方向（該無
    名巷正前方）之化成路車道上斜置，可認為被告所駕駛之車輛係尚未轉正往欲行
    駛之化成路往南方向，即被告訴人騎乘機車碰撞；而機車則滑向化成路對向車道
    證人丙○○所駕駛之車輛下，遭該車拖行至化成路十一巷巷口後停止。足以證明
    係被告之支線道車未讓乙○○之幹線道車先行，而致肇禍，顯然被告駕駛車輛有
    違反前揭道路交通安全規則之規定，疏未注意讓行駛於幹線道之乙○○先行之過
    失。另依證人丙○○於原審訊問時證述於一、二百公尺前已發現被告車輛，車開
    到被告車輛旁時，告訴人所騎乘之機車始撞及被告所駕駛車輛左前輪等情以觀，
    倘告訴人騎乘機車，注意車前狀況，隨時採取必要之安全措施，應可於適當之安
    全距離發現被告車輛，並採取適當之迴避措施，亦不致發生本件車禍事故，是告
    訴人於本件車禍發生，亦有未注意車前狀況，隨時保持必要安全措施之過失。又
    本案經公訴人送請臺灣省臺北縣區車輛行車事故鑑定委員會鑑定結果，雖認告訴
    人乙○○無肇事因素，與本院前開認定不符，此部份不足採外，亦認甲○○駕駛
    自小客車行經無號誌路口，支線道右轉車未讓幹道車先行，且轉彎時角度過大佔
    據道路為肇事原因，有該委員會九十一年一月三日北鑑字第九○二三一五號號鑑
    定意見書在卷可稽，益徵被告確有過失。被告過失行為與告訴人乙○○所受之傷
    害間，稽之前述診斷證明書，足認具有相當因果關係。本案事證明確，被告過失
    犯行，足以認定。
二、查被告甲○○駕駛自用小客車，行駛支線道車，未讓幹線道先行，搶先右轉行進
    ，因過失致人受傷，核其所為，係犯刑法第二百八十四條第一項前段之過失傷害
    罪。又被告於犯罪尚未為有偵查犯罪職權之公務員發覺前，留於現場，向到場員
    警自首，有臺北縣警察局偵辦交通事故案件涉嫌人是否自首調查表之記載附卷足
    憑，被告係自首主動接受裁判，應依刑法第六十二條前段規定，應減輕其刑。
三、原審認被告罪證明確，予以論罪科刑，固非無見，惟查原判決未認定告訴人乙○○就本件車禍發生與有過失，自有未洽。被告上訴意旨執此指摘原判決不當，為
    有理由，應由本院將原判決撤銷改判。爰審酌被告過失程度，告訴人受傷害程度
    ，告訴人與有過失，以及被告尚未與被害人達成民事上和解之犯罪後之態度等一
    切情狀，量處如主文第二項所示之刑，並諭知易科罰金之折算標準。
據上論斷，應依刑事訴訟法第三百六十九條第一項前段、第三百六十四條、第二百九
十九條第一項前段，刑法第二百八十四條第一項前段、第六十二條前段、第四十一條
第一項前段，罰金罰鍰提高標準條例第一條前段、第二條，判決如主文。
本案經檢察官劉斐玲到庭執行職務。
中      華      民      國    九十一    年      六      月    二十八    日
                              臺灣高等法院刑事第十五庭
                                  審判長法  官  房  阿  生
                                        法  官  蔡  光  治
                                        法  官  雷  元  結
右正本證明與原本無異。
不得上訴。
    書記官  汪  志  剛
中      華      民      國    九十一    年      七      月      一      日
附錄本案論罪科刑法條全文如下：
刑法第二百八十四條
因過失傷害人者，處六月以下有期徒刑、拘役或五百元以下罰金。致重傷者，處一年
以下有期徒刑、拘役或五百元下罰金。
從事業務之人，因業務上之過失傷害人者，處一年以下有期徒刑、拘役或一千元以下
罰金。致重傷者，處三年以下有期徒刑、拘役或二千元以下罰金。
